【裁判字號】    98,交易,47
【裁判日期】    980716
【裁判案由】    過失傷害
【裁判全文】
臺灣高雄地方法院刑事判決              98年度交易字第47號
公  訴  人  臺灣高雄地方法院檢察署檢察官
被      告  甲○○
上列被告因過失傷害案件，經檢察官提起公訴（97年度偵字第
32953 號），本院判決如下：
    主  文
甲○○無罪。
    理  由
一、公訴意旨略以：甲○○於民國（下同）97年10月8 日晚上10
    時30分許，駕駛車牌J8-0821 號自小客車，沿高雄縣岡山鎮
    ○○路由南往北方向行駛，行經大仁路與大成街口欲左轉時
    ，本應注意行車除遇突發狀況外，不得任意驟然減速、暫停
    ，而依當時客觀情狀亦無不能注意情事，竟疏未注意，於上
    開路口驟然停車，致同向由乙○○騎乘，其時正行駛於被告
    後面之車牌號碼YF6-539 號重型機車，為閃躲上開自小客車
    而失控摔倒（未碰撞），乙○○並因此受有左側鎖骨骨折之
    傷害。因認甲○○涉犯刑法第284 條第1 項前段之過失傷害
    罪嫌云云。
二、按犯罪事實應依證據認定之，無證據不得認定犯罪事實；又
    不能證明被告犯罪者，應諭知無罪之判決；刑事訴訟法第15
    4 條第2 項、第301 條第1 項分別定有明文。又按刑事訴訟
    法上所謂認定犯罪事實之證據，係指足以認定被告確有犯罪
    行為之積極證據而言，如未能發現相當證據或證據不足以證
    明，自不能以推測或擬制之方法，以為裁判基礎，最高法院
    29年上字第3105號及40年台上字第86號分別著有判例可資參
    照。而認定不利於被告之事實，須依積極證據，茍積極證據
    不足為不利被告之認定時，即應為有利於被告之認定，更不
    必有何有利之證據；又認定犯罪事實所憑之證據，雖不以直
    接證據為限，間接證據亦包括在內，然而無論直接證據或間
    接證據，其為訴訟上之證明，須於通常一般之人均不致有所
    懷疑，而得確信其為真實之程度者，始得據為有罪之認定，
    倘其證明尚未達到此一程度，而有合理之懷疑存在而無從使
    事實審法院得有罪之確信時，即應由法院為諭知被告無罪之
    判決，且告訴人之告訴，係以使被告受刑事訴追為目的，是
    其陳述是否與事實相符，仍應調查其他證據以資審認，最高
    法院亦分別著有30年上字第816 號、76年台上字第4986號、
    52年台上字第1300號判例可資參照。
三、公訴意旨認被告甲○○涉犯上開罪嫌，無非係以被告之陳述
    及告訴人乙○○之指述、道路交通事故現場圖、道路交通事
    故調查表（一）、（二）及道路交通事故現場蒐證照片18
    張、告訴人提出之診斷證明書等，為其主要論據。
四、訊據被告甲○○對於上揭時地行經該地，及告訴人乙○○確
    因人車跌倒而受有左側鎖骨骨折之傷害之事實，固不爭執（
    見本院交易卷第13頁），惟堅詞否認上揭犯行，辯稱：伊並
    無過失等語。經查：
(一)被告於上揭時地行經該地，及告訴人乙○○確因人車跌倒而
    受有左側鎖骨骨折之傷害之事實，為被告所不爭執（見本院
    交易卷第13頁），核與告訴人即證人乙○○於警詢時（見偵
    卷第8 頁至第9 頁）、偵查中（見偵卷第21頁至第23頁、第
    29頁），及本院審理時（見本院交易卷第19頁至第21頁）之
    證述相符，並有道路交通事故現場圖、道路交通事故調查表
    （一）、（二）及道路交通事故現場蒐證照片18張（見偵卷
    第10頁至第15頁）、告訴人乙○○之診斷證明書（見偵卷第
    16頁）各1 份可證，應可認定。
(二)被告於本案發生前，係行駛於大仁路南往北車道上，因準備
    左轉大成街，乃顯示左轉方向燈，並減速至時速20至30公里
    ，而尾隨被告之後之告訴人乙○○，於尾隨10餘秒後，因不
    耐被告車速過慢，乃於上揭路口，欲趁被告等待對向來車通
    過後左轉之際，自被告左側超車，因而在「未」與被告所駕
    自小客車發生擦撞下，自己失控而於被告所駕自小客車之「
    左後方」人車倒地之事實，業據證人程佐平於本院審理時證
    稱：伊當時乘坐於被告所駕自小客車之副駕駛座，被告有顯
    示左轉方向燈，並自路口前開始減速，時速僅20至30公里，
    至路口等待對向來車通過後欲左轉，約2 至3 分鐘，聽到有
    人喊說有人跌倒，伊才知道告訴人乙○○人車倒於被告所駕
    自小客車之左後方等語（見本院交易卷第17頁至第18頁）；
    告訴人乙○○於本院審理時證稱：伊當時人車均倒於被告所
    駕自小客車左後方等語（見本院交易卷第19頁正面）及伊案
    發前直行於被告所駕自小客車車後，約10幾秒，嗣伊因被告
    動向不明，而欲自被告左側超車等語（見本院交易卷第19
    頁背面）明確。並有道路交通事故現場蒐證照片關於被告所
    駕自小客車之照片6 張（見偵卷第15頁）顯示被告所駕自小
    客車，並無任何擦撞痕跡；及告訴人乙○○、證人程佐平於
    現場照片所畫之案發當時被告所駕之自小客車與告訴人乙○
    ○人車倒地之相對位置確係：告訴人乙○○人車倒於被告所
    駕自小客車之左後方之位置（見偵卷24頁）可證。至告訴人
    乙○○雖稱係因被告動向不明始會自其左側超車云云。惟倘
    若前車動向不明，依一般駕駛經驗，應難以超車，一般人亦
    不會於此情況下遽然超車。又衡以一般駕駛人超車，通常是
    有感於前車車速過慢，而本案發生前，確有上述被告所駕之
    自小客車減速至20至30公里，及告訴人尾隨其後10餘秒之事
    實，是應可認定告訴人乙○○應係因被告車速過慢，而欲自
    其左側超車。再案發路段係「北往南」、「南往北」，各只
    有1 線車道，並無快慢車道之別，且設雙黃實線於路段中，
    用以分隔對向車道，有道路交通事故現場圖、道路交通事故
    調查表（一）、（二）及道路交通事故現場蒐證照片18張（
    見偵卷第10頁至第15頁）、現場照片1 張（見偵卷第24頁）
    可稽。而雙黃實線係表示該路段雙向禁止超車、跨越或迴轉
    之意（雙黃實線之意思詳道路交通標誌標線號誌設置規則第
    149 條第1 項第8 款之規定）。可見告訴人乙○○係於不得
    超車之路段超車。綜上，被告本身並無任何違規之行為，亦
    無注意告訴人乙○○竟會自其所駕自小客車後方違規超車之
    義務，也無從注意駕駛機車之告訴人乙○○竟會於不得超車
    之雙黃線車道上，在無空間超車之情況下，仍自其所駕自小
    客車之左側超車，更不可能注意告訴人乙○○於其車後失控
    跌倒，被告自應無任何過失可言。
(三)公訴意旨雖略以：被告係於上開路口「驟然停車」，致同向
    由乙○○為閃躲而失控摔倒（未碰撞）云云。惟查：告訴人
    乙○○於本院審理時證稱：伊案發前直行於被告所駕自小客
    車車後，約10幾秒，因被告動向不明，伊乃自被告左側超車
    ，但當時被告亦向伊左側開，害伊跌倒等語（見本院交易卷
    第19頁背面）明確。可見被告於當時並無「驟然停車」之行
    為。公訴意旨所指，容有誤會。
(四)告訴人乙○○雖指稱：被告所駕自小客車係在上開路口前撞
    到伊整個機車車頭云云（見本院交易卷第19頁背面）。但被
    告駕駛之自小客車與告訴人乙○○所駕駛之機車，並無任何
    擦撞之事實，業經被告供陳明確，復經檢察官起訴書認定為
    事實，且證人程佐平於本院審理時證述明確（見本院交易卷
    第17頁至第18頁），又依卷附道路交通事故現場蒐證照片所
    示，被告所駕駛之上開自小客車並無任何擦撞痕跡（見偵卷
    第15頁）；再告訴人乙○○於警詢時亦陳稱：並未與對方發
    生碰撞等語（見偵卷第7 頁），而堪認定。告訴人乙○○上
    開所指，自無可採。
(五)告訴人乙○○又指稱：被告所駕自小客車動向不明，且未顯
    示方向燈云云（見本院交易卷第20頁正面）。惟告訴人乙○
    ○所指：因被告所駕自小客車動向不明伊才超車乙節，與常
    情有違，不足採信，業如前述。又被告駕駛之自小客車確有
    依規定顯示左轉之方向燈等情，業據證人程佐平於本院審理
    時證述明確（見本院交易卷第17頁正面、第18頁正面），可
    見被告所駕自小客車並無動向不明之情形。再證人程佐平固
    與被告為朋友關係，惟其與告訴人乙○○並無恩怨，復於本
    院審理時具結擔保其證述真實，當無可能僅因與被告為朋友
    之關係，即虛構上情而陷自己於偽證之風險，是證人程佐平
    上開證言，應堪採信。
(六)又告訴人乙○○於本案發生後，立即離開現場之事實，業據
    告訴人乙○○、證人程佐平於本院審理證述明確（見本院交
    易卷第17頁正面、第20頁正面）。依一般經驗，交通事故之
    「被害人」為免有利之證據滅失，應會留在現場，更會要求
    「加害人」共同留在現場，靜待警方處理。是倘告訴人乙○
    ○依案發當時之情形，自認為係「被害人」，而被告係有過
    失之「加害人」，理應留在現場，等待警方前來處理，而無
    可能自行離去。然告訴人乙○○卻於事故後，立即自行騎車
    離開，任憑對被告有利及不利之證據滅失，則被告有如告訴
    人乙○○所指述之過失，顯有疑義。至告訴人乙○○稱係因
    被告罵伊，伊才離去云云。惟此為被告所否認，亦與一般社
    會經驗認為交通事故之「被害人」應無可能僅因「被罵」，
    即自事故現場離去之常情有違，自難採信。
(七)此外，復查無其他證據足使本院形成被告有上揭公訴意旨所
    指犯行之確信，揆諸首揭法條及判例意旨，自不能論以被告
    刑法第284 條第1 項前段之過失傷害罪。
五、綜上所述，本件不能證明被告犯罪，依法應為被告無罪之判
    決。
據上論斷，應依刑事訴訟法第301 條第1 項，判決如主文。
本案經檢察官丙○○到庭執行職務。
中    華    民    國    98    年    7     月    16    日
                  交通法庭    法  官  施盈志
以上正本證明與原本無異。
如不服本判決應於收受送達後10日內向本院提出上訴書狀，並應
敘述具體理由；如未敘述上訴理由者，應於上訴期間屆滿後20日
內向本院補提理由書（均須按他造當事人之人數附繕本）「切勿
逕送上級法院」。
中    華    民    國    98    年    7     月    16    日
                              書記官  林雅婷


司法院資訊處製作；財團法人民間司法改革基金會備份。
